【裁判字號】    99,上訴,69
【裁判日期】    990421
【裁判案由】    毒品危害防制條例
【裁判全文】
臺灣高等法院臺南分院刑事判決          99年度上訴字第69號
上訴人即被告  甲○○
選任辯護人  洪梅芬律師
            涂欣成律師
上列上訴人即被告因違反毒品危害防制條例案件，不服臺灣嘉義
地方法院98年度訴字第97號中華民國98年11月8日第一審判決（
起訴案號：臺灣嘉義地方法院檢察署97年度偵字第6668號），提
起上訴，本院判決如下：
    主  文
原判決撤銷。
甲○○犯附表所示各罪，各處如附表所示之刑。應執行有期徒刑
貳拾年。扣案海洛因玖包（驗餘淨重合計伍拾點貳貳公克）、
甲基安非他命包（驗餘數量合計玖點陸公克），均沒收銷
燬；扣案毒品海洛因外包裝袋玖個、甲基安非他命外包裝袋肆個
、行動電話壹支（門號：0000000000號，含ＳＩＭ卡
壹張）、電子磅秤壹個及分裝袋壹批（共貳仟肆佰肆拾玖個）均
沒收。販賣毒品所得共計新臺幣玖萬肆仟元沒收，如全部或一部
不能沒收時，以其財產抵償之。
    事  實
一、甲○○前因違反毒品危害防制條案件，經臺灣嘉義地方法院
    於民國92年5月12日，以92年度訴字第162號判決判處有期徒
    刑10月確定，於94年3月29日縮短刑期假釋出監，付保護管
    束，94年7月20日期滿假釋未經撤銷，所餘未執行之刑以已
    執行論而執行完畢。詎仍不知悔改，分別為下列行為：
  (一)基於販賣第一級毒品海洛因以營利之犯意，由李齊昌於97年
    9月22日晚上5時55分許，使用門號0000000000號行動電話撥
    打甲○○所有之門號0000000000號行動電話，約定見面地點
    ，並經由甲○○之指示，於如附表一所示之同日晚上6時58
    分許，至嘉義縣中埔鄉○○村○○路716號「湯野汽車旅館
    」201號房間內，由甲○○以新臺幣（下同）14,000元之價
    格，交付半錢之海洛因1包予李齊昌，並收受李齊昌所交付
    之14,000元。
  (二)甲○○另基於販賣第二級毒品甲基安非他命以營利之犯意，
    仍持前揭行動電話，由林健龍以其所有之門號0000000000號
    行動電話，與甲○○聯絡後，分別於附表二所示時間、地點
    ，由甲○○持附表二所載數量之甲基安非他命，以如附表二
    所列之價格，販賣甲基安非他命予林健龍共3次，並收受林
    健龍所交付之價金共計80,000元。
  (三)甲○○明知甲基安非他命為禁藥，仍基於轉讓甲基安非他命
    之犯意，於附表三所示時間、地點，分別無償轉讓供施用一
    次數量之甲基安非他命予成年人徐鈺芬2次、黃婉婷1次。嗣
    經警於97年9月22日晚上10時許，在嘉義縣中埔鄉○○路716
    號「湯野汽車旅館」第201號房內，查獲甲○○，並扣得其
    所有，供本件販賣所用之毒品海洛因9包（驗餘淨重合計53.
    22公克）、甲基安非他命3包（驗餘數量合計9.633公克，含
    包裝袋4個）、電子磅秤1個、行動電話1支（門號：0000000
    000號，含SIM卡1張）及分裝袋1批（共2449個），而悉上情
    。
二、案經嘉義市政府警察局第二分局報請臺灣嘉義地方法院檢察
    署檢察官偵查起訴。
    理  由
甲、證據能力部分：
  一、按被告以外之人於檢察事務官、司法警察官或司法警察調
      查中所為之陳述，與審判中不符時，其先前之陳述具有較
      可信之特別情況，且為證明犯罪事實存否所必要者，得為
      證據，刑事訴訟法第第159條之2定有明文。查證人張逸正
      、賴宗輝、李齊昌、胡文祝、林健龍、徐鈺芬、黃婉婷等
      於警詢中之陳述，與其等於檢察官偵訊時之證詞，大致相
      符，是其於等於司法警察調查中所為之陳述，已非不可或
      缺，自無必要性，而無證據能力。
  二、按被告以外之人於審判外之陳述，雖不符前四條之規定，
      而經當事人於審判程式同意作為證據，法院審酌該言詞陳
      述或書面陳述作成時之情況，認為適當者，亦得為證據；
      當事人、代理人或辯護人於法院調查證據時，知有第159
      條第1項不得為證據之情形，而未於言詞辯論終結前聲明
      異議者，視為有前項之同意，刑事訴訟法第159條之5定有
      明文。查本件被告對於本案以下所引被告以外之人於審判
      外之陳述或非供述證據，均明示同意具有證據能力（本院
      卷第71頁參照）。審酌各該證據均依法定程式作成，且經
      於審判期日就上開證據進行調查、辯論，並未發現有不當
      取供之情事，故認宜作為本件犯罪之證據，有證據能力，
      合先敘明。
乙、有罪部分：
  一、訊據被告甲○○矢口否認有何附表一、二所示販賣海洛因
      、甲基安非他命及附表三所示轉讓甲基安非他命之犯行，
      辯稱：扣案毒品均係伊購買供己施用，電子磅秤、分裝袋
      應該是朋友帶來留下來的云云。
  二、被告販賣毒品部分：
    (一)被告於附表一所示時、地，販賣價格14,000元之海洛因1
      包予李齊昌乙節，業據證人李齊昌於偵查中證稱：「有向
      甲○○買過一次海洛因，在一間中埔湯野汽車旅館與甲○
      ○當面交易。因為路不熟，所以要到他指定的汽車旅館前
      ，有打電話與他聯絡問路，時間就是97年9月22日，我打
      他使用的電話，現在我記不起來，就是譯文內的電話。我
      向他買1萬4千元的海洛因，半錢。我把錢交給甲○○本人
      ，甲○○就把一包海洛因拿給我」等語（見偵查卷(一)第70
      至71頁）。並於原審審理時證稱：曾向甲○○買過一次海
      洛因，大約1錢左右，買14,000元，在嘉義市的汽車旅館
      ，我對這邊不熟，我打電話一直問他，他有在電話中指示
      我如何走。我有進到201號房向他買等語（原審卷(二)第122
      至130頁）。另警方對被告甲○○所使用0000000000號行
      動電話實施通訊監察結果，李齊昌於97年9月22日下午5時
      55分57秒、同日晚上6時28分53秒、6時29分50秒、6時32
      分03秒、6時36分11秒、6時58分20秒六度以其使用門號00
      00000000號行動電話撥打被告甲○○使用之門號00000000
      00號行動電話聯繫，第一通電話，被告甲○○指示李齊昌
      ：「你看到吳鳳南路右轉，再直走看到三叉路口你右手邊
      這邊，看到橋再打電話給我。」第二通電話，李齊昌稱：
      「兄！我現在在吳鳳南路和立人路。」甲○○指示：「你
      再直走，看到三叉路口左轉，直走看到湯野再打給我。」
      第三通電話，李齊昌稱：「你住幾號？」甲○○回答：「
      201」。第四通電話，甲○○指示稱：「你到湯野再打給
      我」。第五通電話，李齊昌稱：「兄！我到旅館這裡了。
      」甲○○問：「你在湯野外面？」李齊昌回答：「對。」
      甲○○又指示：「你在那邊等一下，我打給你，你再進來
      」。第六通電話，甲○○指示稱：「201，201」等語，有
      通聯調閱查詢單、通訊監察書、譯文在卷可憑（見偵查卷
      (二)第4至6、151、152頁）。觀諸前揭被告與證人李齊昌通
      聯內容，足認證人李齊昌證稱在97年9月22日晚上在湯野
      汽車旅館與被告甲○○見面，因為路不熟，所以有先打電
      話聯絡問路等語，應與事實相符。至證人李齊昌當日與被
      告在湯野汽車旅館201號房見面目的，證人李齊昌證稱係
      向被告購買毒品。上開通訊監察譯文中固未見兩人有何毒
      品交易之交談內容，惟參酌被告甲○○於原審供稱：我確
      實不認識李齊昌，但這個通話確實是我講的，通話內容是
      對方要來找我，但我不知道對方是誰等語（原審卷第70頁
      ）。證人李齊昌於原審亦證稱：以前不認識甲○○，是朋
      友「兄仔」介紹我向他買的，電話裡面沒有講到要買毒品
      ，就直接約地點。到汽車旅館之後，直接跟他說要買海洛
      因，他直接就拿給我，就走了，我記得拿14,000元，好像
      是1錢即拿出來1包等語（見原審卷(二)第122至124、127、
      128、129頁）。則被告甲○○與證人李齊昌彼此既互不認
      識，惟李齊昌知悉被告電話，得以事前聯絡前往；被告更
      於電話中指示如何前來下榻旅館，顯見證人證稱係綽號「
      兄仔」介紹前往，應與事實相符。而兩人既互不相識，倘
      被告不知李齊昌前來目的，自無可能在電話中指示李齊昌
      如何前來，事前顯已透過綽號「兄仔」之人得知李齊昌前
      來目的。再證人李齊昌為施用毒品者，在李齊昌離開旅館
      後不久，警方於同日下午8時30分許即依證人證述、通訊
      監察結果，在被告下榻旅館房間內查獲被告及毒品海洛因
      9包（驗餘淨重達53.22公克）、電子磅秤、大量之分裝袋
      等物，有嘉義市政府警察局第二分局長竹派出所搜索扣押
      筆錄、扣押物品目錄表、被告警詢筆錄在卷可憑（警卷第
      1頁、第35頁以下）。兩人既互不認識，施用毒品之李齊
      昌還特別問路前往擁有大量毒品之被告下榻處，被告復無
      法清楚陳述李齊昌前來目的，則證人李齊昌證稱係前往向
      被告購買毒品海洛因，乃合於經驗法則，而與事實相符。
      縱通訊監察譯文並無毒品交易之內容，仍不足據為被告有
      利之認定依據。況依上開通訊監察譯文既已足證明被告與
      李齊昌聯繫、見面之事實，此與李齊昌之證述有相當之關
      聯性，足以補強李齊昌之證詞，而擔保其前開所稱向被告
      購買毒品海洛因等語之真實性（最高法院96年度台上字第
      416號判決意旨參照）。被告辯稱未販賣毒品海洛因予李
      齊昌云云，顯為卸責之詞，委無足採。至證人李齊昌究係
      向被告購買1錢或半錢之毒品海洛因，證人於偵查及原審
      所證固不一致。惟無論是購買1錢或半錢之毒品，證人於
      偵查中及原審均一致證稱價錢為14,000元，前後並無出入
      。而證人李齊昌於97年10月20日接受檢察官訊問，距離向
      被告購買毒品海洛因之97年9月22日尚不滿1月，記憶應較
      其於98年8月11日原審接受詰問時清晰，其購買毒品之重
      量，自應以其於偵查中所證之半錢較接近真實。尚不能僅
      以證人因時間經過，記憶模糊，逕以其購買毒品重量前後
      不一致為由，遽認其全部證詞均不足採。此外，證人李齊
      昌於97年9月22日向被告購買毒品海洛因之數量為半錢，
      但價格則高達14,000元，雖其於原審證稱最後一次施用毒
      品時間為97年10月13日（原審卷(二)第130頁），距離其向
      被告購買毒品時間雖已有20日之久，但吸毒者每日施用毒
      品份量均不一定，李齊昌向被告購得之14,000半錢毒品，
      是否足供施用20日之久，與其每日施用毒品份量有關，自
      不能以李齊昌最後一次施用毒品時間，已逾向被告購買毒
      品之20日後，推論李齊昌所證不實。況縱使李齊昌上開97
      年10月13日所施用毒品來源並非向被告所購，除去此一部
      分證詞，亦無礙於李齊昌向被告購買毒品事實之認定。
    (二)被告於附表二所示時、地，分別販賣價格30,000元、30,0
      00元、20,000元之甲基安非他命各1包予林健龍部分：
    1.證人林健龍於偵查中具結證述：警詢所述實在，向被告購
      買3次甲基安非他命，並未買海洛因。第一次是97年9月15
      日下午2時40分在嘉義市阿里山汽車旅館內買了三萬元的
      安非他命一包。第二次，97年9月17日下午11時左右也是
      在阿里山汽車旅館內買了安非他命三萬元也是一包。第三
      次，也是買安非他命一包二萬元，地點也是阿里山汽車旅
      館，時間97年9月20日。跟甲○○買安非他命都會用電話
      與他連繫等語（見偵查卷(一)第157、158頁）。另警方依法
      通訊監察被告（A）使用之行動電話，林健龍（B）以其使
      用之門號0000000000號行動電話，於97年9月15日下午2時
      40分53秒之通話內容則為：「（A）：來阿里山看日出。
      （B）：好」；於97年9月17日晚上10時23分9秒之通話內
      容：「（B）：你那邊怎樣？（A）：有啦！但不多，2、3
      個有啦，你要過來嗎？（B）：對。（A）：我在看日出這
      裡。（B）：好」；於97年9月17日晚上11時11分3秒之通
      話內容：「（B）：幾號？（A）：207。（B）：好」；於
      97年9月20日凌晨4時33分34秒之通話內容：「（A）：過
      來啊。（B）：過去哪裡？（A）：看日出啊。（B）：好
      」；於97年9月20日凌晨5時51分10秒之通話內容：「（A
      ）：喂！（B）：幾號？（A）：208。（B）：OK！我到了
      。」等語，此有通訊監察書、譯文資料及電信查詢資料各
      乙份附卷足查（見偵查卷(一)第38至40、148至151頁）。雙
      方通話內容既已提及：「有啦！但不多，2、3個有啦」等
      語，顯見雙方見面目的，乃為了取得電話中所謂的「2、3
      個」東西。參照證人林健龍於97年8月14日0時57分47秒撥
      打被告電話，稱：「要那個．．．」，被告答：「我晚一
      點再打給你。」證人林健龍即稱：「我會死．．．」。另
      林健龍於97年9月2日上午5時43分撥打被告電話，抱怨：
      「那無效吶。」被告稱：「無效我也無法度，不行你就拿
      回來還我吶」（偵查卷(一)第147、148頁）。則證人林健龍
      既抱怨「東西無效」，被告稱「無效可以拿回來還」，顯
      見兩人所稱之「東西」乃因交易而得，故有無效退還之說
      。而在林健龍無法馬上取得「東西」時，林健龍下意識反
      應是「我會死．．．」，亦為毒品施用者在無法立即取得
      毒品解癮時之通常反應。顯見，兩人在97年9月17日晚上
      10時23分9秒之通話中所提及，所謂的「2、3個」東西，
      應為毒品甲基安非他命無訛。證人林健龍上開向被告購買
      毒品甲基安非他命三次之證詞，應與事實相符，而可採信
      。
    2.至於林健龍於原審審理時到庭作證，辯護人主詰問時先證
      陳：忘記有無跟被告購買毒品云云，又稱：有去過阿里山
      汽車旅館，問被告有沒有甲基安非他命，好像說沒有云云
      ，再改稱：好像有跟被告拿過毒品，警詢有說過到阿里山
      汽車旅館向被告購買毒品2、3次云云，復又稱以：好像沒
      有跟被告買過，係警方要伊這樣講，好像講說叫伊好好配
      合，不然怎麼云云，於辯護人之詰問中，林健龍回答含糊
      不清，反覆而避重就輕，顯有迴護被告之情。況於檢察官
      反詰問時，林健龍再證稱：檢察官訊問時所述實在，檢察
      官並無要伊如何陳述，不清楚當時如何陳述云云，又改稱
      ：向被告買得之毒品未拿去賣，均供自己施用等語，於審
      判長及受命法官補充訊問時又證稱：警察告知要好好配合
      ，忘記其他話語，忘記檢察官訊問時是看什麼筆錄，去阿
      里山汽車旅館好像有人在云云，林健龍對於警方究竟如何
      影響其陳述，並無法具體指明，且多以「忘記」、「不清
      楚」應之，顯無憑據，又對於向被告購買毒品之重要細節
      ，亦均答以「不清楚」、「忘記」等語，然對於卷附通訊
      監察譯文，又明確證陳為其與被告所為之聯絡，被告稱以
      「在看日出這裡」，即表示在阿里山汽車旅館無誤等語（
      見原審卷(二)第24、27頁），更徵其證詞之反覆不一，多所
      矛盾。況且，若確未向被告購買毒品，則對於詢問「是否
      將從被告處取得之毒品拿去賣」乙節，應答以不曾向被告
      購買毒品，而非極力陳稱並未將毒品販賣他人等語。前揭
      林健龍於原審審理時所為證詞，矯飾矛盾，而就販賣之相
      關細節及先前警、偵訊之證述內容，多答以「忘記」、「
      不清楚」等語，顯有為使被告避免刑責，偏袒迴護被告之
      情，已難逕採，無從為被告有利之認定，而林健龍於偵查
      中具結之證述，與監聽譯文所示相符，且其前所涉犯販賣
      毒品案件，並無供出毒品來源而減輕其刑之情形，此有原
      審97年度訴字第939號判決乙份存卷可按（見原審卷(一)第
      214至220頁），即無供出毒品來源得以減刑，而為虛偽證
      述被告販賣毒品之誘因，是其於偵查中具結之證詞，應為
      可採，復佐諸林健龍亦有施用毒品之習性，此有臺灣高等
      法院被告前案紀錄表1份在卷足查（見原審卷(一)第61至62
      頁），即有向被告購買甲基安非他命之動機及需求，綜前
      各節，被告徒言未販賣甲基安非他命予林健龍云云，不足
      為信。
    (三)又本件查獲被告時，扣得碎塊狀檢品3包（合計淨重28.51
      公克，空包裝總重1.97公克，純度89.34％，純質淨重25.
      47公克）、米白色粉末檢品3包（合計淨重1.41公克，空
      包裝總重0.96公克，純度81.48％，純質淨重1.15公克）
      、米黃色粉末檢品3包（合計淨重23.30公克，空包裝總重
      1.47公克，純度84.25％，純質淨重19.63公克），經送法
      務部調查局濫用藥物實驗室鑑定，均驗出海洛因之成分；
      另扣得之白色或無色透明結晶或結晶性粉末3包（送驗數
      量共9.647公克，驗餘數量9.633公克，含4個塑膠袋），
      經送行政院衛生署管制藥品管理局鑑定，確含甲基安非他
      命成分，此有法務部調查局濫用藥物實驗室97年10月8日
      調科壹字第09723039330號函、行政院衛生署管制藥品管
      理局97年10月8日管檢字第0970009964號函各1紙在卷為憑
      （見偵查卷(一)第29、81頁）。此外，復有同意書2紙、嘉
      義市政府警察局第二分局長竹所搜索扣押筆錄、扣押物品
      目錄表、扣押物品收據各1份、查獲照片21張等件附卷為
      按（見警卷第33至40、42至47頁），並有行動電話1支（
      門號0000000000號，含SIM卡1張）、電子磅秤1個、分裝
      袋1批（共2449個）扣案可據。而被告於警詢時即已坦承
      前揭物品為其所有（見警卷第2頁）。以現場查獲之物品
      以觀，與一般販賣毒品者持有毒品，並以電子磅秤及分裝
      袋分裝買家所需數量相符，更可佐證被告確有前揭犯行。
    (四)按毒品危害防制條例所規定之販賣毒品罪，雖未明示「營
      利之意圖」為其犯罪構成要件，然「販賣」一語，在文義
      解釋上當然已寓含有買賤賣貴，而從中取利之意思存在，
      且從商業交易原理與一般社會觀念而言，販賣行為於通常
      情形下，仍係以牟取利益為其活動之主要誘因與目的；再
      衡以毒品之非法交易向為政府查禁森嚴且重罰不寬貸之行
      為，為一般民眾普遍認知，而李齊昌、林健龍與被告並無
      深交等情，倘非有利可圖，被告絕無平白甘冒被查緝重罰
      之高度風險，單純代不相識之他人購買毒品之理，是其販
      入之價格當較其出售之價格為低，而有從中賺取買賣價差
      牟利之意圖及事實，應屬合理認定。又販賣毒品非可公然
      為之，亦無公定價格，容易分裝並增減份量，而每次買賣
      之價量，可能隨時依雙方關係深淺、資力、需求量及對行
      情之認知、來源是否充裕、查緝是否嚴緊、購買者被查獲
      時供述購買對象之可能風險之評估等，而異其標準，非可
      一概論之，是販賣毒品之利得除被告坦承犯行或價量俱臻
      明確外，委難察得其交易實情，然販賣者從價差或量差中
      牟利之方式雖異，惟其販賣行為在意圖營利則屬同一；從
      而，舉凡有償交易，除足以反證其確係另基於某種非圖利
      本意之關係外，通常尚難因無法查悉其販入價格，做為是
      否高價賣出之比較，諉以無營利之意思而阻卻販賣犯行之
      追訴。本件被告販賣如附表一、二所載毒品從中牟利，必
      有從中賺取買賣價差牟利之事實。被告雖因否認販賣而拒
      絕供出進價及售價之明細，惟被告以如附表一、二所示之
      價格出售海洛因及甲基安非他命，自必包含被告冒險交易
      之利潤在內，其有意圖營利之販賣犯意甚明。
  三、被告轉讓甲基安非他命部分：
    (一)被告於附表三編號1、3所示時、地，各轉讓施用1次數量
      之甲基安非他命予徐鈺芬部分：
      1.證人徐鈺芬於偵查中具結證稱：被告有2次免費給甲基
        安非他命，第一次於97年9月初某日晚上7時許，在「香
        緹汽車旅館」某房間內，這是第一次施用毒品，印象深
        刻，第二次係於同年9月19日，即被查獲前3天，也是晚
        上7時許，在前揭汽車旅館之某房間，被告免費交付甲
        基安非他命1次等語（見偵查卷(一)第22頁）。佐以本件
        被告為警查獲時，徐鈺芬亦在場，經警採尿送驗結果，
        確呈甲基安非他命陽性反應。惟其前未曾因施用毒品案
        件，經觀察、勒戒或強制戒治紀錄，本次查獲係屬初犯
        ，由原審以98年度毒聲字第20號裁定送觀察、勒戒等情
        ，亦有徐鈺芬之臺灣高等法院被告前案紀錄表乙份在卷
        可稽（見原審卷(一)第63頁）。足認證人徐鈺芬證稱被告
        交付毒品供其施用，乃其第一次施用毒品等情，應可採
        信。再者，被告於警詢時陳稱：與徐鈺芬係男女朋友等
        語（見警卷第4頁）。證人徐鈺芬於原審審理時亦證稱
        ：前揭在汽車旅館房間內均與被告有過夜等語（見原審
        卷(二)第64頁），而警方於97年9月22日晚上10時許，在
        嘉義縣中埔鄉○○路716號「湯野汽車旅館」第201號房
        內，查獲被告時，徐鈺芬亦在現場，足見被告與徐鈺芬
        2人關係親密。徐鈺芬既與被告為男女朋友關係，且無
        償受讓毒品施用，倘非實情，自無故為誣陷之理。證人
        徐鈺芬證述被告轉讓毒品甲基安非他命二次予其施用，
        應與事實相符，而可採信。
      2.至於徐鈺芬於原審審理時具結先證稱：確於前揭時間，
        在上址汽車旅館之房間內，因見桌上有玻璃球，內有些
        許毒品，自行用打火機燒烤施用1次，知道玻璃球是別
        人所有，不曉得是不是被告所有。拿來施用時有想過是
        被告所有，自己認為係被告請伊施用。施用毒品時被告
        好像有看到，從桌上拿來施用，被告並未說什麼。自己
        好奇，問被告可不可以用，被告說都可以。從桌上拿玻
        璃球來施用時，被告不在旁邊，不曉得被告距離多遠，
        從問被告可不可以拿來用到真正取用，相隔一段時間等
        語（見原審卷(二)第49、50、61至66頁）。依徐鈺芬前揭
        證詞，被告既同意徐鈺芬自行取去毒品施用，且未收取
        任何對價，已該當轉讓毒品甲基安非他命犯行。被告是
        否親自交付毒品，並無礙於被告轉讓毒品犯行之認定。
        證人徐鈺芬上開證詞，亦不足據為有利於被告之認定依
        據。
    (二)被告於附表三編號2所示時、地，轉讓施用1次數量之甲基
      安非他命予黃婉婷部分：
      1.證人黃婉婷於98年1月6日偵查中具結證稱：97年9月18
        日晚上7時許，因被告向伊借車，伊租車後開車進到禾
        楓汽車旅館交給被告，進入房間後，被告把裝有甲基安
        非他命之玻璃球放在桌上，免費請伊施用1次，自己點
        火燒烤施用，當日賴宗輝有一起去，但未進入房間。97
        年9月22日晚上10時許，因與賴宗輝、曾彥隆至湯野汽
        車旅館，向被告要回借其使用之前開車輛，甫至現場警
        方即出現等語（見偵查卷(一)第183至185頁）。證人賴宗
        輝於原審審理時亦證稱：97年9月18日與黃婉婷至禾楓
        汽車旅館交車予被告，僅黃婉婷拿鑰匙進入房間交予被
        告，自己在樓下等候等語（見原審卷(一)第127、128頁）
        。足認證人黃婉婷證稱曾於上開時間前往禾楓汽車旅館
        交車予被告等情，應與事實相符。而證人黃婉婷租車後
        借予被告使用，被告乃免費提供毒品甲基安非他命予證
        人施用，亦與常情相符。徵之黃婉婷有施用毒品甲基安
        非他命習性，有臺灣高等法院被告前案紀錄表乙份在卷
        為佐（見原審卷(二)第201至206頁），亦有受讓被告交付
        毒品施用之動機與需求，足認證人黃婉婷上開被告免費
        請伊施用甲基安非他命之證詞，應與事實相符，而可採
        信。
      2.至於黃婉婷於原審審理時具結先證稱：確於前揭時間，
        在上址汽車旅館之房間內，被告在廁所，看見桌上有玻
        璃球，內有毒品，自行用打火機燒烤施用1次，房間裡
        面僅被告1人，被告並不知道伊有施用，檢察官訊問時
        在提藥（毒癮發作）云云（見原審卷(二)第30、31、34、
        35頁），然又證稱：檢察官訊問時之筆錄，除被告轉讓
        甲基安非他命部分，因在提藥，陳述不正確外，其餘均
        正確云云（見原審卷(二)第35頁）。倘證人黃婉婷於檢察
        官訊問時因毒癮發作而影響其陳述之真實性，則其全部
        證詞應均受影響，而與事實不符，始合常情。證人黃婉
        婷於原審證稱被告轉讓毒品予其施用部分之證詞，乃受
        毒癮影響而與事實不符，其餘則未受影響，顯係迴護被
        告之詞。至黃婉婷自97年12月22日因案羈押後，固曾多
        次因毒癮戒斷症狀，於嘉義看守所內就醫，檢察官訊問
        當日即98年1月6日上午亦曾就醫等情，有該所98年6月
        17日嘉所衛字第0980002044號函乙份暨所附病歷附卷足
        據（見原審卷(二)第94至97頁）。惟依黃婉婷就醫病歷觀
        之，其中因藥癮前往就醫之時間，依序為97年12月23日
        、97年12月30日、98年1月6日、98年1月13日、98年1月
        14日及98年1月20日，其中除98年1月13日給藥量為1日
        份為，其餘給藥量均為7日份。足見黃婉婷98年1月6日
        上午前往就醫，顯係因服藥完畢，固定回診，並無毒癮
        突然發作，而有意識不清情形，否則黃婉婷98年1月6日
        就診當日下午即不可能出所接受檢察官訊問。足認黃婉
        婷於檢察官訊問時並無毒品癮發作，而影響其意識情形
        。其於原審中所為迴護被告之詞，自不足採為有利於被
        告之認定依據。
  四、綜上，被告前揭所辯，顯係圖卸刑責之詞，不足採信。本
      件事證明確，被告犯行洵堪認定，應予依法論處。
  五、論罪部分：
    (一)新舊法比較：被告行為後，毒品危害防制條例於98年5月
      20日修正公布，98年5月22日生效。按行為後法律有變更
      者，適用行為時之法律，但行為後之法律有利於行為人者
      ，適用最有利於行為人之法律，現行刑法第2條第1項訂有
      明文。茲就本案有關之新舊法比較部分，臚列如下：
    1.毒品危害防制條例第4條第1項，修正前係規定「製造、運
      輸、販賣第一級毒品者，處死刑或無期徒刑；處無期徒刑
      者，得併科新臺幣一千萬元以下罰金。」修正後則規定：
      「製造、運輸、販賣第一級毒品者，處死刑或無期徒刑；
      處無期徒刑者，得併科新臺幣二千萬元以下罰金。」可知
      犯罪構成要件固然相同，惟法定刑併科罰金部分，已由一
      千萬元提高為二千萬元。經比較新舊法之結果，以適用修
      正前毒品危害防制條例第4條第1項規定對被告有利。
    2.毒品危害防制條例第4條第2項，修正前係規定「製造、運
      輸、販賣第二級毒品者，處無期徒刑或七年以上有期徒刑
      ，得併科新臺幣七百萬元以下罰金。」修正後則規定：「
      製造、運輸、販賣第二級毒品者，處無期徒刑或七年以上
      有期徒刑，得併科新臺幣一千萬元以下罰金。」可知犯罪
      構成要件固然相同，惟法定刑併科罰金部分，已由七百萬
      元提高為一千萬元。經比較新舊法之結果，以適用修正前
      毒品危害防制條例第4條第2項規定對被告有利。
    3.經綜合前述各項罪刑法律變更，整體為「從舊從輕」之比
      較結果，應一體適用被告行為時修正前毒品危害防制條例
      之規定，較有利於被告。
    (二)按海洛因、甲基安非他命分係毒品危害防制條例第2條第2
      項第1款、第2款所列之第1、2級毒品，且甲基安非他命雖
      係第二級毒品，但其亦屬於藥事法所稱之禁藥（即藥事法
      第22條第1款所稱之「經中央衛生主管機關明令公告禁止
      製造、調劑、輸入、輸出、販賣或陳列之毒害藥品」）。
      而明知為禁藥而轉讓者，藥事法第83條亦定有處罰明文。
      故行為人明知為禁藥即甲基安非他命而轉讓予他人者，除
      成立毒品危害防制條例第8條第2項之轉讓第二級毒品罪外
      ，亦構成藥事法第83條第1項之轉讓禁藥罪，此係屬同一
      犯罪行為而同時有二種法律可資處罰之法條（規）競合情
      形，應依「重法優於輕法」、「後法優於前法」等法理，
      擇一處斷。查毒品危害防制條例第8條第2項轉讓第二級毒
      品罪之法定本刑為六月以上五年以下有期徒刑，得併科新
      台幣七十萬元以下罰金。而93年4月21日修正後藥事法第
      83條第1項轉讓禁藥罪之法定本刑為七年以下有期徒刑，
      得併科新台幣五百萬元以下罰金。且本件被告所為如附表
      三所示轉讓甲基安非他命予成年人徐鈺芬、黃婉婷，惟僅
      供1次施用之數量，並無證據證明被告轉讓甲基安非他命
      之數量達行政院所發布「轉讓持有毒品加重其刑之數量標
      準」規定淨重10公克以上之標準，並無應依毒品危害防制
      條例第8條第6款及第9條之規定加重其刑至二分之一之情
      形。則修正後藥事法第83條第1項之罪之法定本刑，顯較
      毒品危害防制條例第8條第2項之罪之法定本刑為重，依前
      述「重法優於輕法」之法理，本件被告轉讓安非他命部分
      之行為，自應優先適用藥事法第83條第1項之規定處斷。
    (三)核被告甲○○所為如附表一所示犯行，係犯修正前毒品危
      害防制條例第4條第1項販賣第一級毒品罪。被告所為如附
      表二編號1至3所示犯行，均係犯修正前同條例第4條第2項
      販賣第二級毒品罪。所犯如附表三編號1至3所示犯行，則
      均係犯藥事法第83條第1項轉讓禁藥罪。起訴書認被告轉
      讓甲基安非他命之犯行，係犯毒品危害防制條例第8條第2
      項之罪，起訴法條尚有未洽，應予變更。又被告販賣海洛
      因、甲基安非他命及轉讓甲基安非他命前持有海洛因、甲
      基安非他命之低度行為，均為其販賣海洛因、甲基安非他
      命及轉讓甲基安非他命之高度行為所吸收，均不另論罪。
      另被告如附表一所示販賣第一級毒品海洛因犯行、如附表
      二所示3次販賣甲基安非他命犯行、如附表三所示3次轉讓
      甲基安非他命犯行，犯意各別，行為互殊，犯罪構成要件
      不同，應予分論併罰。起訴書認被告多次販賣、轉讓甲基
      安非他命犯行，性質上均屬集合犯，僅各應論以1罪云云
      ，尚有未合。被告有如事實欄所示前科，有臺灣高等法院
      被告前案紀錄表1份在卷為參，其於受徒刑之執行完畢後
      ，5年以內故意再犯本件有期徒刑以上之上述7罪，均為累
      犯，除法定刑為死刑、無期徒刑依法不得加重外，法定刑
      為死刑、無期徒刑以外之有期徒刑或罰金刑部分，均應依
      刑法第47條第1項之規定，加重其刑。
丙、不另為無罪諭知部分：
  一、起訴書原起訴意旨另以：被告基於販賣海洛因之犯意，另
      於(1)96年10月間在在嘉義市○○街與林森西路口，以1,00
      0元之價格，販賣第一級毒品海洛因1包予胡文祝。(2)於97
      年6月中旬某日晚上7時至8時間之某時，在雲林縣斗六市
      ○○○○道附近某汽車旅館內，販賣價格5,000元之海洛
      因1包予張逸正。(3)於97年9月4日至5日間，在嘉義市○○
      路○道1號公路嘉義交流道匝道口附近，販賣價格3,000元
      之海洛因1包予賴宗輝。因認被告另涉毒品危害防制條例
      第4條第1項販賣第一級毒品罪嫌。檢察官嗣於98年4月19
      日在原審提出補充理由書（原審卷(一)第157頁），將上開
      起訴事實關於被告販賣毒品予胡文祝之種類由海洛因更正
      為甲基安非他命，爰認此部分另涉同條例第4條第2項販賣
      第二級毒品罪嫌。
  二、按檢察官代表國家提起公訴，依檢察一體原則，到庭實行
      公訴之檢察官如發現起訴書認事用法有明顯錯誤，原得本
      於自己確信之法律見解，於論告時變更起訴之法條，或另
      為其他適當之主張，而其於法院調查或審理時所為之論告
      或主張，究屬訴之追加、撤回或變更範疇，抑或僅屬為起
      訴效力所及之他部事實之擴張、或起訴事實之一部減縮，
      自應究明各該請求之性質而異其處理方式。因而除撤回起
      訴，使該訴訟關係消滅，法院無從加以裁判外，法院自應
      就原起訴事實及檢察官論告時所陳述或主張之事實一同審
      酌而為裁判。實質上或裁判上一罪之案件，檢察官就犯罪
      事實一部起訴者，依刑事訴訟法第267條規定，其效力及
      於全部，受訴法院基於審判不可分原則，對於未經起訴之
      其餘事實，應合一審判，此為犯罪事實之一部擴張；同理
      ，檢察官所起訴之全部事實，經法院審理結果認為一部不
      能證明犯罪或行為不罰時，僅於判決理由內說明不另為無
      罪之諭知，毋庸於主文內為無罪之宣示，此為犯罪事實之
      一部縮減（最高法院96年度台上字第2526號判決）。起訴
      書原起訴被告基於販賣海洛因之犯意，於96年10月間在嘉
      義市○○街與林森西路口，以1,000元之價格，販賣第一
      級毒品海洛因1包予胡文祝。嗣經檢察官於98年4月19日在
      原審提出補充理由書將上開起訴事實關於毒品種類部分由
      海洛因更正為甲基安非他命等情，有檢察官補充理由書在
      卷可稽（原審卷(一)第157頁）。惟販賣第一級毒品海洛因
      與第二級毒品甲基安非他命之基本社會事實本非同一，非
      屬得變更法條範疇。檢察官補充理由書之主張，原不得拘
      束法院之認定。惟本件起訴書關於被告所為數次販賣第一
      級毒品、第二級毒品犯行，均認屬集合犯實質上一罪關係
      ，則檢察官補充理由書將起訴事實關於被告販賣毒品予胡
      文祝之種類由海洛因更正為甲基安非他命，就原起訴被告
      販賣海洛因予胡文祝部分，核屬起訴事實被告販賣第一級
      毒品集合犯實質上一罪全部事實之一部減縮；另就被告販
      賣甲基安非他命予胡文祝部分，則屬起訴事實被告販賣第
      二級毒品集合犯實質上一罪效力所及之他部事實之擴張，
      法院均應併予審酌，始為適法。
  三、按犯罪事實應依證據認定之，無證據不得認定犯罪事實，
      又不能證明被告犯罪或其行為不罰者，應諭知無罪之判決
      ，刑事訴訟法第154條第2項、第301條第1項分別定有明文
      。次按認定犯罪事實所憑之證據，無論係直接證據或間接
      證據，其為訴訟上之證明，須於通常一般之人均不致有所
      懷疑，而得確信其為真實之程度者，始得據為有罪之認定
      ，倘其證明尚未達到此一程度，而有合理之懷疑存在，復
      無其他調查途徑可尋，法院即應為無罪之判決，最高法院
      76年臺上字第4986號判例意旨可資參照。又施用毒品者，
      其所稱向某人購買之供述，須補強證據以擔保其供述之真
      實性。良以施用毒品者其供述之憑信性本不及於一般人，
      況施用毒品者其供出來源，因而破獲者，法律復規定得減
      輕其刑，其有為偵查機關誘導、或為邀輕典而為不實之陳
      述之可能，其供述之真實性自有合理之懷疑。是認施用毒
      品者關於其向某人購買毒品之供述，必須補強證據佐證，
      以擔保其供述之真實性，俾貫徹刑事訴訟無罪推定及嚴格
      證明之基本原則。而所謂補強證據，指其他有關證明施用
      毒品者之關於毒品交易供述真實性之相關證據而言，必須
      與施用毒品者關於毒品交易之供述，具有相當程度之關連
      性，而足使一般人對施用毒品者關於毒品交易之供述，並
      無合理之懷疑存在，而得確信其為真實，始足當之。
  四、公訴意旨認被告前揭販賣海洛因罪嫌，無非各係以證人張
      逸正、賴宗輝、胡文祝之證述，並有犯罪嫌疑人指認表及
      扣案之海洛因、甲基安非他命及電子磅秤等物為其依據。
      訊據被告矢口否認前揭犯行，辯稱：與賴宗輝有債務糾紛
      ，不認識張逸正，與胡文祝係在監認識，不知為何其等指
      認伊販毒等語。
  五、經查：
    (一)關於販賣海洛因予張逸正部分：證人張逸正於偵查中具結
      證稱：將門號0000000000號行動電話交賴宗輝使用，有向
      被告購買過5,000元之海洛因，於97年6月中旬，忘記日期
      ，約當日晚上7、8點左右，在斗六交流道附近之櫻之花汽
      車旅館等語（見偵查卷(一)第137、138頁），於原審審理時
      則具結證述：賴宗輝介紹向被告購買毒品，打電話給賴宗
      輝時，告以跟被告在一起，直接過去即可，到達櫻之花汽
      車旅館，只有賴宗輝及被告在場，沒有直接與被告通聯，
      交易時間與偵查中所述相同，賴宗輝應沒看到伊交錢予被
      告等語（見原審卷(一)第168、169、172、179頁），然賴宗
      輝於原審審理時係具結證陳：在庭之被告僅見過2次面，
      第1次與友人一起去借車予被告，另1次即跟友人向被告取
      回借車，於偵查中陳述97年6 月才認識被告，係屬實在等
      語（見原審卷(一)第126、132頁），而其所證稱之借車、取
      車時間，分別係97年9月18日及97年9月22日，詳如上述，
      可見張逸正前揭證述由賴宗輝介紹向被告購買毒品乙節，
      與賴宗輝證陳認識被告之時間，未能相合，張逸正之證詞
      是否屬實，已不無疑問。
    (二)關於販賣海洛因予賴宗輝部分：證人賴宗輝於偵查中雖具
      結證述：跟被告買過1次毒品，係於97年9月4日或5日，與
      被告約在嘉義交流道下面，買3,000元海洛因1包，當面交
      易等語（見偵查卷(一)第15頁），然於原審審理時具結則改
      證稱：海洛因係向綽號「小蔡」購買，不是在庭之被告，
      被告並無於前揭時間拿海洛因給伊，以為被告即為「小蔡
      」等語（見原審卷(一)第121、123頁），賴宗輝已翻異前證
      ，何者屬實，則應視其他積極證據佐證。觀諸賴宗輝於警
      詢時係證稱：於97年9月4日以公共電話撥打被告使用之門
      號0000000000號行動電話聯絡交易毒品等語（見警卷第23
      頁），而本件通訊監察被告使用之前揭行動電話門號，係
      於97年8月7日上午10時起至97年9月5日上午10時止，再聲
      請續監，通訊監察期間即於97年9月5日上午10時起至97年
      10月3日上午10時止，此有通訊監察書2份存卷可考（見偵
      查卷(一)第35至40頁），則賴宗輝所證述向被告購買海洛因
      之時間，尚於通訊監察期間，且亦有撥打被告使用之前開
      受監聽之行動電話，惟卷內並無相關之譯文可為佐證，即
      由前揭警詢證詞之彈劾，賴宗輝上開於偵查中具結之證詞
      ，是否可信，亦不無疑問。
    (三)關於販賣海洛因、甲基安非他命予胡文祝部分：關於被告
      販賣第二級毒品甲基安非他命予胡文祝部分，固據證人胡
      文祝於偵查中具結證稱：96年10月間某日晚上10時許，在
      嘉義市○○街與林森路口，向被告購買1,000元之甲基安
      非他命等語（見偵查卷(一)第121頁）。惟證人胡文祝於原
      審審理時已否認曾向被告購買毒品安非他命，並證稱：警
      察就叫我指認甲○○，因為那個門號有跟甲○○通過話，
      警察問我門號是不是我的，我說不是，警察就叫我指認甲
      ○○云云（原審卷(一)第105頁）。證人胡文祝於偵審程序
      為相異之證詞，惟並無其他證據足資佐證，自難僅以其於
      偵查中之指證，資為被告不利之認定依據。此外，關於被
      告販賣第一級毒品海洛因予胡文祝部分之犯行，則未據檢
      察官提出任何證據證明，自不能認被告亦販賣第一級毒品
      海洛因予胡文祝。
    (四)依內政部所頒布之「警察機關實施指認犯罪嫌疑人程序要
      領」之規定，指認嫌疑人之程序，應具備以下幾個要點：
      指認前應由指認人先陳述犯罪嫌疑人特徵、指認前不得有
      任何可能暗示、誘導之安排出現、指認前必須告訴指認人
      ，犯罪嫌疑人並不一定存在於被指認人之中、實施指認，
      應於偵訊室或適當處所為之、應為非一對一之成列指認（
      選擇式指認）、被指認之人在外形上不得有重大差異、實
      施指認應拍攝被指認人照片，並製作紀錄表附於筆錄、實
      施照片指認，不得以單一相片提供指認，並避免提供老舊
      照片指認，基此，因證人之認知與記憶之運作方式，以單
      一指證方式極易因期望之印象而出現誤認之可能性，即若
      未符合上開指認程序之要求，所為之指證資料，應無證據
      能力，是證人張逸正、胡文祝之指認紀錄表，僅各列被告
      1人，此有犯罪嫌疑人指認表2份存卷可憑（見偵查卷(一)第
      90、129頁），並無其他人之照片，與上開規定未合，應
      無法作為本件認定被告有罪之證據。又上開證人張逸正、
      賴宗輝、胡文祝等人證詞既具有瑕疵，且無其他證據足以
      判斷證人所述，何者屬實之情況下，縱有扣案數量頗多之
      毒品、販賣毒品工具等相關證物，亦無法進而補強證人確
      在證述之時間、地點向被告購買毒品之事實。
    (五)綜上所述，證人張逸正、賴宗輝、胡文祝證詞均有瑕疵，
      在無其他事證足以補強判斷證人於偵查中之證詞較為可採
      前，尚不能證明被告有販賣海洛因予張逸正、賴宗輝、胡
      文祝，及販賣甲基安非他命予胡文祝等犯行，然因該無法
      證明之部分縱成立犯罪，公訴意旨認各與上開經原審論罪
      科刑之附表一、附表二所示各罪，分別具有集合犯之實質
      上一罪關係，就此爰均不另為無罪之諭知，併為敘明。
丁、撤銷改判理由：原審認被告所為如附表一所示販賣第一級毒
    品予李齊昌犯行、如附表二所示販賣第二級毒品予林健龍犯
    行暨如附表三所示轉讓禁藥第二級毒品甲基安非他命予徐鈺
    芬、黃婉婷等犯行，均事證明確，依法論罪科刑。並認不能
    證明被告有販賣海洛因予張逸正、賴宗輝及販賣甲基安非他
    命予胡文祝，就此部分不另為無罪之諭知，固非無見。惟查
    ：(一)被告行為後，毒品危害防制條例已於98年5月20日修正
    公布，98年5月22日生效。修正後同條例第4條第1項、第2項
    法定刑關於罰金刑部分均已提高。原審未予比較適用，逕適
    用修正前同條例第4條第1項、第2項規定，於法未合。(二)起
    訴書犯罪事實既已載明被告販賣第一級毒品海洛因予胡文祝
    ，縱檢察官於原審提出補充理由書更正毒品種類為第二級毒
    品甲基安非他命，仍應究明檢察官上開更正主張之性質而異
    其處理方式。不能逕以更正後之犯罪事實審理，而置已起訴
    之犯罪事實於不顧。查檢察官上開更正請求，核屬實質上一
    罪犯罪事實之一部減縮（販賣海洛因部分）及一部擴張（販
    賣甲基安非他命部分）。原審僅就被告販賣甲基安非他命予
    胡文祝部分審判，漏未審究已起訴之販賣海洛因部分犯行，
    亦有已受請求事項而未予判決之違法。被告上訴意旨否認犯
    罪，固無理由，惟原判決既有上開違法不當之處，自應由本
    院予以撤銷改判。
戊、科刑部分：爰審酌被告甲○○有施用毒品前科，深知毒品危
    害之嚴重性，竟仍鋌而走險，販賣海洛因及甲基安非他命予
    他人施用，以圖牟利，另無償轉讓甲基安非他命供他人施用
    ，均戕害他人之身心暨其販毒之次數，所得之金額及其他一
    切情狀，就其販賣第一級毒品部分犯行，本應依法定刑量處
    無期徒刑。惟修正前刑法第59條規定，犯罪之情狀可憫恕者
    ，得酌量減輕其刑，同法第57條規定，科刑時應審酌一切情
    狀，尤應注意左列事項（共10款）為科刑重輕之標準，兩條
    適用上固有區別，惟所謂「犯罪之情狀」與「一切情形」云
    云，並非有截然不同之領域，於裁判上酌減其刑時，應就犯
    罪一切情狀（包括第57條所列舉之10款事項），予以全盤考
    量，審酌其犯罪有無可憫恕之事由（即判例所稱有特殊之原
    因與環境等等，在客觀上足以引起一般同情，以及宣告法定
    低度刑，是否猶嫌過重），以為判斷。故適用第59條酌量減
    輕其刑時，並不排除第57條所列舉10款事由之審酌，惟其程
    度應達於確可憫恕，始可予以酌減，有最高法院70年度第6
    次刑事庭會議決議可參。又新刑法第59條已將刑之酌減審認
    標準之見解予以明文化，認犯罪之情狀須「顯」可憫恕，認
    「科以最低度刑仍嫌過重」者，得酌量減輕其刑。復參酌釋
    字第263號解釋，若不分犯罪情況及結果如何，概以死刑、
    無期徒刑為法定刑，立法甚嚴，若有情輕法重之情，裁判時
    本有刑法第59條酌量減輕其刑之適用，足以免過嚴之刑，與
    憲法尚無牴觸。是若有情輕法重，及刑法第59條所規定之情
    ，對被告所犯之罪酌量減輕其刑，自為法之所許。經查，被
    告甲○○本件販賣第一級毒品海洛因對象僅有1人，情節亦
    無集團性情形，是被告甲○○之惡性及犯罪情節，實與大量
    走私進口或長期販賣毒品之大盤販毒者有別，顯見其本件犯
    罪之情節尚屬輕微，尚非不可憫恕，而被告甲○○所犯販賣
    第一級毒品罪之法定刑為「死刑或無期徒刑」之重典，情輕
    法重，縱處以法定最低度刑，仍嫌過苛，於客觀上足以引起
    一般人之同情，犯罪情狀堪可憫恕，依其情狀處以有期徒刑
    ，始符量刑之平允，爰就被告甲○○所犯販賣第一級毒品罪
    ，依刑法第59條之規定，酌量減輕其刑，並先加後減之，量
    處有期徒刑16年。另就其所犯販賣第二級毒品、轉讓禁藥各
    罪，各量處如附表二、三所示之刑，並依法定其應執行之刑
    。
己、沒收部分：
  一、扣案第一級毒品海洛因9包（合計驗餘淨重53.22公克）、
      第二級毒品甲基安非他命3包（驗餘數量9.633公克），均
      經鑑定確屬毒品危害防制條例所規範之毒品，業如上述。
      均應依毒品危害防制條例第18條第1項前段規定諭知沒收
      銷燬。
  二、按毒品危害防制條例第19條第1項規定，犯該條例第4條至
      第9條、第12條、第13條或第14條第1項、第2項之罪者，
      其供犯罪所用或因犯罪所得之財物，均沒收之，如全部或
      一部不能沒收時，追徵其價額或以其財產抵償之，該規定
      係刑法第38條第1項第2款、第3款、第3項但書之特別規定
      ，採義務沒收主義，故販賣毒品所得之對價，不問其中成
      本若干，利潤多少，苟能證明係供犯罪所用或因犯罪所得
      之財物，均應沒收之，如全部或一部不能沒收時，追徵其
      價額或以其財產抵償之，並不以當場搜獲扣押者為限，又
      該條項並無如同條例第18條第1項所定「不問屬於犯人與
      否，沒收之」之明文，自屬相對沒收主義之立法。是其應
      沒收之物，應以屬被告所有者為限（最高法院88年度臺上
      字第2039號、95年度臺上字第305號判決意旨參照）。
    (一)查本件被告販賣毒品海洛因予李齊昌1次，所得14,000元
      ；另販賣毒品甲基安非他命予林健龍3次，所得分別為30,
      000元、30,000元、20,000元，雖均未經扣案，仍應依上
      開規定，於各該犯罪主文項下分別宣告沒收，如全部或一
      部不能沒收時，應以其財產抵償之。
    (二)另上開毒品海洛因外包裝袋9個、甲基安非他命外包裝袋4
      個，均係防止毒品裸露、逸出及潮濕之功用，並便於攜帶
      ，為供販賣海洛因所用之物，且非不能與毒品析離，亦屬
      被告所有，業據其供述甚明，併依上開規定沒收。
    (三)本件扣案之門號0000000000號行動電話1支，雖非以被告
      名義申辦，此有臺灣大哥大資料查詢1份存卷為參（見原
      審卷(二)第157頁），然被告甲○○於偵查中供稱：扣案手
      機乃伊向他人購買，為其所有等語（偵查卷(一)第11頁）。
      而手機本即可藉由轉讓、買賣等方式移轉所有權，被告甲
      ○○上揭供述尚與常理無違，自屬被告甲○○所有無疑。
      扣案行動電話既為被告所有，並分別供被告如附表一、二
      所示販賣海洛因、甲基安非他命所用之物，亦應依上開規
      定，於各該主文項下宣告沒收。
  三、扣案電子磅秤1個，乃供被告如附表一、二所示販賣毒品
      所用，且屬被告所有，亦據被告供承在卷可按（警卷第3
      頁），併依上開規定沒收。
  四、扣案分裝袋1批（共2,449個），則係預備供販賣毒品之用
      ，且均屬被告所有，亦據被告供承在卷可按（警卷第3頁
      ），應依刑法第38條第1項第2款之規定，於附表一、附表
      二編號3所示主文項下諭知沒收。
  五、再按沒收之物，應與本案論罪科刑之事實有關，依法應沒
      收或得沒收者為限，如與本案之犯罪事實無關，雖係於本
      案以外之其他犯罪事實，經論罪科刑時，應沒收或得沒收
      之物，亦僅得於該他案宣告沒收，而不得於本案併予宣告
      沒收（最高法院95年度臺上字第6662號判決意旨參照）。
      本件另查獲之吸食器9個、已使用注射針筒66支、未使用
      之注射針筒19支及門號0000000000、0000000000號行動電
      話2支，其中吸食器或注射針筒，可能係供被告施用毒品
      所用，或供買得毒品者或受讓毒品者施用毒品之用，然均
      與被告販賣、轉讓毒品犯行無關，另亦無積極證據可證前
      揭2支行動電話有供本件犯行之用，復查無證據足以證明
      上開物品係供被告犯本件販賣、轉讓毒品罪所用，核與本
      案之犯罪事實均無關連性，揆諸前揭判決意旨，均不為沒
      收之宣告，至於本件警方亦於被告手提包中扣得現金2,07
      1,800元，被告辯稱：係買車之價金等語（見警卷第3頁）
      ，證人即被告母親林合月於警詢時證稱：97年6、7月間被
      告告知要買車，拿120,000元予被告，另於96年10月間共
      交付1,000,000元予被告等語（見偵查卷(一)第85頁），並
      有97年6月5日書立之新、中古車（委賣）合約書1紙存卷
      堪佐（見偵查卷(一)第12頁），雖查獲之款項是否確為買車
      之用，容仍有疑，然亦無積極證據堪認確係販賣毒品所得
      款項，依有疑利於被告之法則，此部分不予諭知沒收，均
      附指明。
據上論斷，應依刑事訴訟法第369條第1項前段、第364條、第299
條第1項前段，藥事法第83條第1項，修正前毒品危害防制條例第
4條第1項、第2項、第18條第1項前段、第19條第1項，刑法第2條
第1項前段、第11條、第47條第1項、第59條、第51條第5款、第
38條第1項第2款，判決如主文。
本案經檢察官劉欽銘到庭執行職務。
中    華    民    國    99    年    4     月    21    日
                  刑事第六庭    審判長法  官  董武全
                                      法  官  賴純慧
                                      法  官  林英志
以上正本證明與原本無異。
如不服本判決應於收受送達後10日內向本院提出上訴書狀，其未
敘述上訴理由者，並得於提起上訴後10日內向本院補提理由書（
均須按他造當事人之人數附繕本）「切勿逕送上級法院」。
                                      書記官  魏安里
中    華    民    國    99    年    4     月    21    日
附錄本案論罪科刑法條全文：
修正前毒品危害防制條例第4條第1項、第2項
製造、運輸、販賣第一級毒品者，處死刑或無期徒刑；處無期徒
刑者，得併科新臺幣1千萬元以下罰金。
製造、運輸、販賣第二級毒品者，處無期徒刑或7年以上有期徒
刑，得併科新臺幣7百萬元以下罰金。
藥事法第83條第1項
明知為偽藥或禁藥，而販賣、供應、調劑、運送、寄藏、牙保、
轉讓或意圖販賣而陳列者，處7年以下有期徒刑，得併科新臺幣5
百萬元以下罰金。
【附表一】被告販賣海洛因犯行及論罪科刑（貨幣單位：新臺幣）
┌─────┬────┬─────┬───────┬─────────┐
│對象      │時間    │交易地點  │價格/數量     │論罪科刑          │
├─────┼────┼─────┼───────┼─────────┤
│李齊昌    │97年9月 │嘉義縣中埔│14,000元（半錢│甲○○販賣第一級毒│
│          │22日晚上│鄉和睦村中│，1包）       │品，累犯，處有期徒│
│          │6時58分 │華路716號 │              │刑拾陸年。扣案海洛│
│          │通聯後之│「湯野汽車│              │因玖包（驗餘淨重共│
│          │某時    │旅館」第  │              │伍拾點貳貳公克）│
│          │        │201號房間 │              │，均沒收銷燬；扣案│
│          │        │內        │              │海洛因外包裝袋玖個│
│          │        │          │              │、行動電話壹支（門│
│          │        │          │              │號：0000000│
│          │        │          │              │６２０號，含ＳＩＭ│
│          │        │          │              │卡壹張）、電子磅秤│
│          │        │          │              │壹個、分裝袋壹批（│
│          │        │          │              │共貳仟肆佰肆拾玖個│
│          │        │          │              │）均沒收；販賣毒品│
│          │        │          │              │所得新臺幣壹萬肆仟│
│          │        │          │              │元沒收，如全部或一│
│          │        │          │              │部不能沒收時，以其│
│          │        │          │              │財產抵償之。      │
│          │        │          │              │                  │
└─────┴────┴─────┴───────┴─────────┘
【附表二】被告販賣甲基安非他命犯行及論罪科刑（貨幣單位：
          新臺幣）
┌─┬───┬────┬─────┬───────┬─────────┐
│編│對象  │時間    │交易地點  │價格/數量     │論罪科刑          │
│號│      │        │          │              │                  │
├─┼───┼────┼─────┼───────┼─────────┤
│1 │林健龍│97年9月 │嘉義市四維│30,000元（1包 │甲○○販賣第二級毒│
│  │      │15日下午│路269號「 │）            │品，累犯，處有期徒│
│  │      │2時40分 │新阿里山汽│              │刑柒年拾月。扣案行│
│  │      │許      │車旅館」房│              │動電話壹支（門號：│
│  │      │        │間內      │              │0000000６２│
│  │      │        │          │              │０號，含ＳＩＭ卡壹│
│  │      │        │          │              │張）及電子磅秤壹個│
│  │      │        │          │              │均沒收。販賣毒品所│
│  │      │        │          │              │得新臺幣萬元沒收│
│  │      │        │          │              │，如全部或一部不能│
│  │      │        │          │              │沒收時，以其財產抵│
│  │      │        │          │              │償之。            │
├─┤      ├────┼─────┼───────┼─────────┤
│2 │      │97年9月 │嘉義市四維│30,000元（1包 │甲○○販賣第二級毒│
│  │      │17日晚上│路269號「 │）            │品，累犯，處有期徒│
│  │      │11時11分│新阿里山汽│              │刑柒年拾月。扣案行│
│  │      │許通聯後│車旅館」  │              │動電話壹支（門號：│
│  │      │之某時  │207號房間 │              │0000000６２│
│  │      │        │內        │              │０號，含ＳＩＭ卡壹│
│  │      │        │          │              │張）及電子磅秤壹個│
│  │      │        │          │              │均沒收；販賣毒品所│
│  │      │        │          │              │得新臺幣萬元沒收│
│  │      │        │          │              │，如全部或一部不能│
│  │      │        │          │              │沒收時，以其財產抵│
│  │      │        │          │              │償之。            │
├─┤      ├────┼─────┼───────┼─────────┤
│3 │      │97年9月 │嘉義市四維│20,000元（1包 │甲○○販賣第二級毒│
│  │      │20日上午│路269號「 │）            │品，累犯，處有期徒│
│  │      │5時51分 │新阿里山汽│              │刑柒年拾月。扣案甲│
│  │      │許      │車旅館」  │              │基安非他命包（驗│
│  │      │        │208號房間 │              │餘數量玖點陸公│
│  │      │        │內        │              │克），均沒收銷燬；│
│  │      │        │          │              │扣案外包裝袋肆個、│
│  │      │        │          │              │行動電話壹支（門號│
│  │      │        │          │              │：0000000６│
│  │      │        │          │              │２０號，含ＳＩＭ卡│
│  │      │        │          │              │壹張）、電子磅秤壹│
│  │      │        │          │              │個及分裝袋壹批（共│
│  │      │        │          │              │貳仟肆佰肆拾玖個）│
│  │      │        │          │              │均沒收；販賣毒品所│
│  │      │        │          │              │得新臺幣貳萬元沒收│
│  │      │        │          │              │，如全部或一部不能│
│  │      │        │          │              │沒收時，以其財產抵│
│  │      │        │          │              │償之。            │
└─┴───┴────┴─────┴───────┴─────────┘
【附表三】被告轉讓甲基安非他命犯行及論罪科刑
┌─┬───┬────┬─────┬───────┬─────────┐
│編│對象  │時間    │交易地點  │轉讓數量      │論罪科刑          │
│號│      │        │          │              │                  │
├─┼───┼────┼─────┼───────┼─────────┤
│1 │徐鈺芬│97年9月 │嘉義市八德│供施用1次     │甲○○明知為禁藥，│
│  │      │初某日晚│路2號「香 │              │而轉讓，累犯，處有│
│  │      │上7時許 │緹汽車旅館│              │期徒刑捌月。      │
│  │      │        │」某房間內│              │                  │
├─┼───┼────┼─────┼───────┼─────────┤
│2 │黃婉婷│97年9月 │嘉義市竹圍│供施用1次     │甲○○明知為禁藥，│
│  │      │18日晚上│四路25號「│              │而轉讓，累犯，處有│
│  │      │7時許   │禾楓汽車旅│              │期徒刑捌月。      │
│  │      │        │館」某房間│              │                  │
│  │      │        │內        │              │                  │
├─┼───┼────┼─────┼───────┼─────────┤
│3 │徐鈺芬│97年9月 │嘉義市八德│供施用1次     │甲○○明知為禁藥，│
│  │      │19日晚上│路2號「香 │              │而轉讓，累犯，處有│
│  │      │7時許   │緹汽車旅館│              │期徒刑捌月。      │
│  │      │        │」某房間內│              │                  │
└─┴───┴────┴─────┴───────┴─────────┘

司法院資訊處製作；財團法人民間司法改革基金會備份。
